【裁判字號】    90,上易,1432
【裁判日期】    900925
【裁判案由】    違反專利法
【裁判全文】
臺灣高等法院臺中分院刑事判決                    九十年度上易字第一四三二號
    上  訴  人  臺灣臺中地方法院檢察署檢察官
    被      告  甲○○
                乙○○○
    共      同
    選任辯護人  黃清華
右上訴人因違反專利法案件，不服臺灣台中地方法院八十九年度易字第四三二０號中
華民國九十年五月十七日第一審判決（起訴案號：臺灣台中地方法院檢察署八十九年
度偵字第一一八七、三三三二號），提起上訴，本院判決如左：
      主  文
原判決撤銷。
本件公訴不受理。
      理  由
一、公訴意旨略以：被告甲○○、乙○○○係夫妻關係，乙○○○為臺中市西屯區○○○○街五十號獻輝裝潢材料行負責人，甲○○則為實際負責人，二人共同經營
    上開裝潢材料行。詎被告二人均明知告訴人戊○○享有第四六０一九號「窗簾軌
    道結構」新型專利權（專利期間自民國七十八年三月二十一日起至八十八年三月
    二十日止），竟未經戊○○之同意，於八十六年七月二十九日在上址被查獲違反
    戊○○前開新型專利後，又基於概括犯意之聯絡，在臺中縣大雅鄉○○街一九二
    巷十三弄七號製造仿冒戊○○前開「窗簾軌道結構」新型專利之產品，致侵害戊○○之專利權。嗣於八十八年三月十七日十六時許，為警會同戊○○在臺中縣大
    雅鄉○○街一九二巷十三弄七號扣得仿製之「藝術合金窗簾軌道」一百十六支、
    「合金窗簾軌道」二百十五支。因認被告二人涉犯專利法第一百二十五條之製造
    侵害新型專利權之物品罪嫌。
二、本件公訴人認被告二人涉犯右揭罪嫌，無非以台灣台中地方法院八十七年易字第
    四一八九號案件中法官交付被告保管之窗簾軌道空軌六支，其長度為十八尺；又
    證人丙○○於偵查中證稱伊退貨二百零九支之軌道長度為十八尺，然本案扣押之
    「合金窗簾軌道」尺寸為十六尺，故被告所辯本件扣案二百十五支「合金窗簾軌
    道」其中六支是前案交付保管，其中二百零九支是丙○○退回等情，係不足採信
    ；及被告辯稱扣案之「藝術合金窗簾軌道」一百十六支為前案交付保管之物，但
    其數量與前案交付保管九十五支之數量並未相符，是被告此部分所辯亦不足採；
    再扣案之物與前案扣押之「窗簾軌道空軌」、「窗簾軌道」屬同一產品，前案扣
    押之「窗簾軌道空軌」、「窗簾軌道」已經法院認定侵害告訴人之專利權，有該
    判決影本在卷可按，並有告訴人提出之專利侵害鑑定報告附卷可參，則扣案之「
    藝術合金窗簾軌道」、「合金窗簾軌道」侵害告訴人之專利權至堪認定等為其論
    據。訊據被告甲○○、乙○○○均堅決否認有何違反專利法犯行，均辯稱：扣案
    窗簾軌道均是前案查獲後法官交付保管及客戶退回之物，伊等在前案查獲後即未
    再製造等語。
三、經查：
    (一)本件被告曾因前案本院八十七年上易字第七六九號及八十八年上易字第七一○
      號違反專利法案件遭警方扣押窗簾軌道空軌六支（長度記載為十八尺），此有
      本院調閱之上開刑事案件偵查卷（八十六年度偵字第一六八六四號）可稽，而
      本案八十八年三月十七日扣案之「合金窗簾軌道」二百十五支，臨檢紀錄表上
      之長度雖記載為十六尺，然證人即台中縣警察局豐原分局馬岡分駐所員警丁○○於原審及本院結證：當場因為沒有帶尺，不記得當時有無丈量，規格是問被
      告甲○○，應該是他告訴我十六尺等語（見原審卷第一０四頁、本院卷第六五
      頁），另員警庚○○亦結證當時並無帶尺（見原審卷第九０頁反面、本院卷第
      六五頁），核與被告所稱：「警察是問我，我有告訴他是十六尺，但沒有量」
      等語相符（見本院卷第五０頁）。而原審於九十年二月七日至上開大雅鄉之現
      場勘驗扣案之物，勘驗丈量結果為「合金窗簾軌道長十八點一五尺」，有勘驗
      筆錄可稽，（見原審卷第二九頁），足見本件被告辯稱伊等產品規格有十六尺
      及十八尺兩種，八十八年三月十七日被查扣時沒有量就直接說十六尺，其實當
      時扣案的是十八尺的規格等語（見原審卷第二二頁），尚非無據，堪予採信。
      故本件扣押之「合金窗簾軌道」二百十五支，長度應為十八尺，與前案所扣押
      之窗簾軌道空軌六支規格一致，本件扣案之物二百十五支臨檢紀錄表上記載為
      十六尺，核與上開其實際應有尺寸不符，尚屬有誤。再查，檢察官於偵查時曾
      隔離訊問證人丙○○是否曾退貨予被告，丙○○結證：曾向被告訂窗簾鋁合金
      軌道，告訴人曾在八十六年找到我，告訴我那些東西是侵害其專利權不能賣也
      不能製造，我在告知甲○○後就將那批退貨，退了二０九支，長度十八尺、是
      八十六年八月底甲○○親自到我現在住居所將貨品載回來的‧‧‧搬了二０九
      支等語（見八十九年度偵字第一一八七號卷第七三頁、第一０四頁反面），核
      與被告乙○○○、甲○○供稱丙○○有退貨給伊等，是甲○○去高雄丙○○家
      載回來的等語（八十九年度偵字第一一八七號卷第一０五頁）一致相符，足見
      被告辯稱本案扣案之「合金窗簾軌道」二百十五支（長度應係十八尺如上所述
      ）係上開本院八十七年上易字第七六九號及八十八年上易第七一０號案件法官
      交付保管長度均為十八尺之「窗簾軌道空軌」六支及客戶丙○○退貨之二百零
      九支，並未再行製造等語，應屬非虛。
    (二)本件被告因本院前開八十七年度上易字第七六九號及八十八年上易字第七一０
      號違反專利法案件另遭警方於台中市○○○○街五十號處扣押長度十六尺之窗
      簾軌道九十五支，亦有本院調閱之上開刑事案件偵查卷（八十六年度偵字第一
      七一九六號）可佐，本案查扣之「藝術合金窗簾軌道」一百一十六支，與上開
      前案所查扣之九十五支，兩者依卷附扣押紀錄之所記載尺寸一致，均為十六尺
      ，而數量雖較前案所扣案者多，然差距不大，且證人即被告公司之司機黃肇嘉
      於本件偵查時已證稱：曾自何厝東二街五十號（即前案查扣九十五支窗簾軌道
      之處所）載過金色的藝術軌道到大雅鄉○○街一九二巷十三弄七號去，數量我
      記不清楚，是去年（按係八十八年間）但時間忘了，老闆說那些東西是侵害別
      人專利權不能用，要我載到大雅鄉存放（見八十九年度偵字第一一八七號卷第
      七三頁）等語明確，故被告辯稱本件扣案之「藝術合金窗簾軌道」十百一十六
      支係上開本院八十七年度上易字第七六九號及八十八年上易字第七一０號案件
      中所扣案之「窗簾軌道」九十五支及其餘二十一支前案未扣案之物，非再行製
      造者等語，亦應屬可信。
    (三)本件查扣該等侵害專利權之物所置放之台中縣大雅鄉○○街一九二巷十三弄七
      號處所，據當時查扣之員警庚○○證稱：現場沒有販賣，好像是工廠的倉庫，
      不是店面，另員警丁○○亦證稱：我們到場時，現場沒有人去向他們買窗簾軌
      道空軌，有一個工人，現場沒有看到買賣行為，現場有工作的檯子，被告當場
      有說這些查扣的物品是以前前案告訴人報警查扣交給他保管，他將該物品搬到
      該處存放‧‧‧當場沒有查到零件，只有成品放在現場等語（見本院卷第六五
      頁），復參諸現場照片亦顯示該處堆放有大量雜物，並非一營業販賣之場所，
      而員警又無於該處查扣任何帳冊或交易之資料，顯見被告應僅將該等物品存放
      於該處，並無再行製造或販賣之情事，益徵被告所辯該等物品係前案所製造之
      物等語，應屬確實可信。
    (四)末查，本件扣案之「窗簾軌道」及「藝術合金窗簾軌道」數量本已不多，再扣
      除上開所述前案所命交付被告保管者，數量更少，被告如有於本件查獲之際開
      設模版另行再製造販賣該窗簾，絕無可能僅製造該等少數數量，而不符成本要
      求之理。且告訴人戊○○自承其本件產品之新型第四六０一九號專利期間僅至
      八十八年三月二十日止，並有該專利證書可稽，則被告與告訴人已纏訟多年，
      被告若有於本件八十八年三月十七日為警查獲時，再繼續製造販賣該等物品之
      故意，衡情其僅須再等待不到三、四天之時間，告訴人專利期間即已屆滿，其
      應待至期滿後斯時再行製造，絕無可能急於告訴人專利權即將屆滿之時製造而
      使自己身繫刑事責任之可能，顯見本案所扣案之物，應係前案所製造而非被告
      於本案查扣當時所製造亦明。
四、按告訴乃論之罪，其告訴已逾告訴期間者，應諭知不受理之判決，刑事訴訟法第
    三百零三條第三款定有明文。又告訴乃論之罪，其告訴應自得為告訴之人知悉犯
    人之時起於六個月內為之，亦為同法第二百三十七條第一項所明定。查本件扣案
    之物係被告前於本院八十七年上易字第七六九及八十八年上易字第七一○號違反
    專利法案件所製造之物，非本案扣查時所製造，業如前述，而本件告訴人戊○○
    係曾分別於八十六年七月八日、七月二十九日，會警在台中市○○區○○街一一
    二巷五號及台中市西屯區○○○○街五十號，查獲被告甲○○、乙○○○等二人
    仿製之上開「合金窗簾軌道」、「藝術合金窗簾軌道」產品，是告訴人之告訴期
    間應分別自斯時起六個月內為之，即於八十七年一月七日、一月二十八日前提出
    告訴始為適法。詎遽告訴人至八十八年三月十七日始行提出本件告訴，有警訊筆
    錄在卷可稽（見八十八年偵字第一三九三六號卷第九頁），顯已逾上開法定之告
    訴期間。告訴人前雖曾分別於八十六年七月二十九日、八十七年四月十四日二次
    提出告訴，但該等案件業經本院以八十七年度上易字第七六九號認告訴人未依專
    利法第一百三十一條第二項之規定檢具侵害鑑定報告，其告訴不合法，及以八十
    八年上易字第七一０號認告訴人已逾告訴期間，其告訴亦不合法為由，均予以判
    決公訴不受理確定在案，業經本院調閱各該刑事案件卷宗查核屬實，茲告訴人重
    行提出告訴，亦應受上開告訴期間之限制，換言之應自查獲之日起六個月內為之
    ，告訴人未於六個月內為之，其告訴自屬逾期。原審未諭知本案公訴不受理，而
    為被告無罪之判決，尚有未合。本案公訴人上訴，認被告係犯專利法第一百二十
    五條之罪，並認原審諭知被告無罪係不當，求將原判決撤銷，論科被告罪責，雖
    無理由。惟原判決既有上開可議之處，自應由本院予以撤銷，改為判決本案公訴
    不受理之諭知。
五、據上論斷，應依刑事訴訟法第三百六十九條第一項前段、第三百六十四條、第三
    百零三條第三款，判決如主文。
本案經檢察官己○○到庭執行職務。
中      華      民      國    九十    年   九     月     廿五           日
                                     臺灣高等法院臺中分院刑事第一庭
                                         審判長法  官  陳  紀  綱
                                               法  官  陳  登  源
                                      法  官  蕭  錦  鍾
右正本證明與原本無異。
不得上訴。
                                               書記官  蘇  昭  文
中       華       民       國   九  十    年     九      月    廿五     日
                                                                        Ｋ


司法院資訊處製作；財團法人民間司法改革基金會備份。
